【裁判字號】    99,交訴,70
【裁判日期】    990722
【裁判案由】    公共危險
【裁判全文】
臺灣高雄地方法院刑事判決              99年度交訴字第70號
公  訴  人  臺灣高雄地方法院檢察署檢察官
被      告  丙○○
上列被告因公共危險案件，經檢察官提起公訴（99年度調偵字第
600 號）後，被告於準備程序為有罪之陳述，經合議庭裁定由受
命法官依簡式審判程序獨任審理，並判決如下：
    主  文
丙○○駕駛動力交通工具肇事，致人受傷而逃逸，累犯，處有期
徒刑捌月。緩刑貳年。
    事  實
一、丙○○前於民國91年間，因違反毒品危害防制條例案件，經
    本院以91年度訴字第2405號判處有期徒刑10月、4 月，定應
    執行有期徒刑1 年確定，於94年3 月3 日執行完畢。仍不知
    警惕，於97年12月6 日晚上9 時25分許，駕駛其母洪秀銀所
    有車號P4—0408號自小客車，沿高雄縣鳳山市○○○路二巷
    北向南行駛，行經五甲二路與南京路口時，不慎與乙○○所
    騎乘沿高雄縣鳳山市○○路右轉五甲二路由東往西方向行駛
    之車號076 —CEP 號重型機車發生碰撞，致乙○○人車倒地
    而受有右髖關節撞傷之傷害後（過失傷害部分經撤回告訴，
    另由臺灣高雄地方法院檢察署檢察官以99年度調偵字第600
    號為不起訴處分確定），明知已肇事致乙○○倒地受傷，竟
    基於駕駛動力交通工具肇事，致人受傷而逃逸之犯意，僅下
    車停留觀察片刻，未留滯現場等待處理，亦未報警或採取送
    醫、急救等必要救護行為，復未留下聯絡方式，即逕行駛離
    現場。嗣經路人林昱辰見狀記下車號，報警循線查獲，始悉
    上情。
二、案經乙○○告訴臺灣高雄地方法院檢察署檢察官偵查起訴。
    理  由
一、本件被告丙○○所犯係死刑、無期徒刑、最輕本刑為3 年以
    上有期徒刑以外之罪，其於準備程序就上揭被訴事實為有罪
    之陳述，經本院告知簡式審判程序之旨，並聽取檢察官及被
    告意見後，認無不得或不宜改依簡式審判程序進行之處，爰
    依刑事訴訟法第273 條之1 第1 項及第284 條之1 規定，經
    合議庭裁定由受命法官獨任進行簡式審判程序。
二、上揭事實，業據被告坦承不諱，核與證人即被害人乙○○於
    警詢、偵查中之證述，與證人即被告之母洪秀銀、證人即報
    案路人林昱辰分別於偵查中證述之情節相符，復有杏和醫院
    97年12月6 日對被害人之診斷證明書、車號P4—0408號、07
    6 —CEP 號車籍資料查詢、高雄縣鳳山市○○路地圖各1 紙
    、高雄縣政府警察局道路交通事故現場圖、道路交通事故調
    查報告表(一)(二)、高雄縣政府警察局98年12月24日指揮中心受
    理110 報案紀錄單各1 份及現場照片13張附卷可稽（見98年
    度偵字第28475 號卷第6 、8 、10至12頁；98年度偵緝字第
    2752號卷第22至24、32至39頁；99年度偵字第2150號卷第15
    至16、20至21頁；及鳳山分局警卷第3 至12頁），足見被告
    任意性之自白與事實相符，堪以採信。是本件事證明確，被
    告犯行堪以認定，應予依法論罪科刑。
三、按刑法第185 條之4 之肇事致人死傷逃逸罪，所謂「逃逸」
    ，與行為人是否有積極「逃亡、隱匿」等阻礙犯罪偵查行為
    無涉，而係指行為人不留在肇事現場為即時救護、避免後車
    再度撞擊或協助相關人員迅速處理事故而離去之行為，蓋此
    一離去行為可能使肇事所發生損害有再度擴大之危險（最高
    法院95年度台上字第2193號判決意旨參照）。故本件被告未
    下車查看留滯現場等待處理，亦未報警或對被害人採取送醫
    、急救等必要救護行為，即行離去，顯難達上開條文欲使肇
    事駕駛人即時救護以減少死傷之立法目的，揆諸上開說明，
    自屬肇事逃逸。核被告所為，係犯刑法第185 條之4 駕駛動
    力交通工具，致人受傷而逃逸罪。被告有如事實欄所示受有
    期徒刑執行完畢之前科，有臺灣高等法院被告前案紀錄表1
    份在卷可稽，其於執行完畢後5 年內，故意再犯本件有期徒
    刑以上之罪，應依刑法第47條第1 項之規定論以累犯，加重
    其刑。爰審酌被告肇事致被害人受傷後，未救護被害人或報
    警處理，旋即離開現場，置他人生命、身體不顧，所為實屬
    不該，惟念及被告犯後坦承犯行，已與被害人以新臺幣（下
    同）3 萬元達成和解，約定按月分期賠償5,000 元，而均如
    期匯入被害人指定帳戶，僅剩1 萬元尚未到期清償，及被害
    人傷勢非重，已具狀表示撤回告訴，不再追究，且同意本院
    宣告緩刑等情，有被告提出之中華郵政股份有限公司郵政國
    內匯款執據3 張、被害人提出之撤回告訴狀、高雄縣鳳山市
    調解委員會99年民刑調字第0461號調解書各1 紙及本院99年
    7 月9 日公務電話紀錄1 紙附卷可稽（見99年度調偵字第60
    0 號卷第4 至5 頁、99年度交訴字第70號卷第19、35頁），
    足見被告犯後態度尚可，復斟酌被告教育程度為國小畢業、
    現與母親同住、獨力維生（見偵卷第2 頁、99年度交訴字第
    70號卷第33頁），及其犯罪手段、目的、造成損害程度等一
    切情狀，量處如主文所示之刑，以示懲儆。
四、末按刑法第74條第2 款所稱「5 年以內」未曾受有期徒刑以
    上刑之宣告，應以後案宣示判決之時，而非以後案犯罪之時
    ，為其認定之基準，亦即後案「宣示判決時」既已逾前案有
    期徒刑執行完畢或赦免後5 年以上，雖後案為累犯，但累犯
    成立之要件與宣告緩刑之前提要件本不相同，且法律亦無限
    制累犯不得宣告緩刑之規定，故成立累犯者，若符合緩刑之
    前提要件，經審酌後，認其所宣告之刑以暫不執行為適當者
    ，仍非不得宣告緩刑（最高法院92年11月25日第18次刑事庭
    會議決議意旨參照）。查本件被告固有如事實欄所示於94年
    3 月3 日受有期徒刑執行完畢，惟距本件宣判時已逾5 年，
    是被告於5 年以內未曾因故意犯罪受有期徒刑以上刑之宣告
    ，現亦無涉犯任何刑事案件在偵審中，此有臺灣高等法院被
    告前案紀錄表1 份在卷可憑，其因一時失慮偶罹本件刑典，
    犯後坦承犯行，表示悔意，已與被害人達成和解，被害人不
    再追究，同意宣告緩刑，及被告現身體、經濟、扶養等情，
    已如前述，茲本院審酌再三，認被告經此偵、審程序及刑之
    宣告，當知所警惕，信無再犯之虞，且為免被害人之受償權
    利，因被告入監服刑反受不利益，認所宣告之刑以暫不執行
    為適當，爰依刑法第74條第1 項第2 款之規定，併諭知緩刑
    2 年，以啟自新。
據上論斷，應依刑事訴訟法299 條第1 項前段、第273 條之1 第
1 項，刑法第185 條之4 、第47條第1 項、第74條第1 項第2 款
，判決如主文。
本案經檢察官甲○○到庭執行職務。
中    華    民    國    99    年    7     月    22    日
                  交通法庭   法  官   李俊霖
以上正本證明與原本無異。
如不服本判決應於收受送達後10日內向本院提出上訴書狀，並應
敘述具體理由；如未敘述上訴理由者，應於上訴期間屆滿後20日
內向本院補提理由書（均須按他造當事人之人數附繕本）「切勿
逕送上級法院」。
中    華    民    國    99    年    7     月    22    日
                             書記官   武凱葳
附錄本判決論罪科刑法條：
中華民國刑法第185條之4
駕駛動力交通工具肇事，致人死傷而逃逸者，處6 月以上5 年以
下有期徒刑。

司法院資訊處製作；財團法人民間司法改革基金會備份。
